【裁判字號】    97,易,3971
【裁判日期】    971222
【裁判案由】    詐欺
【裁判全文】
臺灣臺中地方法院刑事判決              97年度易字第3971號
公  訴  人  臺灣臺中地方法院檢察署檢察官
被      告  乙○○
上列被告因詐欺取財案件，經檢察官提起公訴（九十七年度偵緝
字第五八四號、第九二九號），本院合議庭裁定由受命法官獨任
進行簡式審判程序，判決如下：
    主    文
乙○○共同意圖為自己不法之所有，以詐術使人將本人之物交付
，處有期徒刑玖月，減為有期徒刑肆月又拾伍日，如易科罰金，
以銀元參佰元即新臺幣玖佰元折算壹日。
    犯罪事實
一、乙○○與由姓名年籍均不詳之成年男女所共組之詐欺取財集
    團成員共同基於意圖為自己不法所有之犯意聯絡，於民國九
    十四年底某日，由乙○○負責提供其國民身分證、全民健康
    保險卡等身分證件，並配合在相關申請文件上簽名及到場申
    辦，而由該詐欺取財集團提供乙○○每月新臺幣（下同）九
    千元之薪資及免費之膳宿，使乙○○同意以其名義，於民國
    九十四年十二月二十九日，申請變更曄暐企業有限公司（以
    下簡稱曄暐公司）之登記負責人為乙○○。另由具有共同犯
    意聯絡之林志泓（已歿，業經公訴人為不起訴處分確定），
    以不詳之代價，同意提供身分證件及配合簽名及到場申辦相
    關手續，及於九十四年八月二日，申請變更元翔特殊重機有
    限公司（以下簡稱元翔公司）之登記負責人為林志泓（於同
    年八月五日獲准變更登記）。再由與上開詐欺取財集團成年
    成員具有共同犯意聯絡之丙○○，以不詳之代價，負責提供
    以渠名義於九十四年十二月二十八日，向華南商業銀行股份
    有限公司大里分行所申辦之帳號：00000000000
    0號支票帳戶之空白支票一冊及印章一枚，交由上開詐欺取
    財集團內真實年籍、姓名不詳之自稱「蘇秋月」之成年女子
    使用。嗣於九十五年一月中旬某日，由上開詐欺取財集團成
    年成員指示乙○○、林志泓及丙○○等三人配合於相關申請
    貸款之文件上簽名，共同以假貸款購車、真詐財之詐術，佯
    裝欲以曄暐公司之名義，向元翔公司以五百萬元之代價，購
    買FUSO牌二十五噸原裝垃圾車一部，並佯稱要以乙○○、丙
    ○○二人為連帶保證人，及以該部計劃購買之垃圾車為擔保
    ，憑以向寶華國際租賃股份有限公司 (嗣已變更為歐聯國際
    租賃股份有限公司，以下簡稱歐聯公司），申請貸款五百萬
    元。雙方（由乙○○代表曄暐公司）乃簽訂附條件買賣契約
    書，約定分十八期償還本金利息，每二個月償還三十四萬元
    。乙○○、丙○○二人亦分別於契約書上，以個人之名義簽
    名擔任連帶保證人。另由上開詐欺取財集團成員交付以丙○
    ○為發票人之上開支票共計十八紙（面額均為三十四萬元，
    發票日自九十五年三月五日起，至九十八年一月五日止）予
    歐聯公司承辦人員，作為日後分期償還上開五百萬元貸款之
    本金利息之用，因而致使歐聯公司陷於錯誤，於九十五年一
    月二十三日，將五百萬元款項匯入由林志泓配合到場簽名及
    提供身分證件，而以元翔公司名義於九十四年十月十八日，
    向臺中商業銀行股份有限公司北臺中分行所申請之帳號：0
    00000000000號活期存款帳戶內。旋由上開詐欺
    集團成員將之提領一空，隨不知去向，亦未辦理上開車輛之
    動產擔保抵押之設定登記。經歐聯公司逐一提示上開支票後
    ，其中十七張均遭退票，另有一張（發票日為九十八年一月
    五日）尚未屆期，歐聯公司始知受騙。
二、案經歐聯公司訴請臺灣臺中地方法院檢察署檢察官偵查起訴
    。
    理  由
一、訊據被告乙○○對於：其曾於上開時地，因獲上開代價，而
    同意與上開詐欺集團成年成員及林志泓、丙○○二人共同基
    於意圖為自己不法所有之犯意聯絡，以上開分工方式，共同
    以上開詐術，詐騙告訴人歐聯公司五百萬元得逞之事實，坦
    承不諱，核與共同被告丙○○於偵查中之供述（參九十七年
    度偵緝字第九二九號偵查卷第二三、二四頁）相符，並有同
    意書四紙、附條件買賣契約書、連帶保證人資料表、匯出匯
    款回條聯各一紙，公司基本資料二紙，不起訴處分書一份，
    及支票十八張，退票理由單十七張分附於九十七年偵緝字第
    五八四號偵查卷第五二、五三頁，九十五年度他字第四九六
    二號偵查卷第二頁至第五頁，九十六年度偵字第二八四○七
    號偵查卷第二四頁，及本院卷第九七頁至第一一四頁可資佐
    證。是被告之自白應與事實相符，本件事證明確，被告犯行
    已堪認定。
二、(一)核被告所為，係犯刑法第三百三十九條第一項詐欺取財罪
    。１、被告行為後，刑法業於九十四年一月七日修正，於同
    年二月二日公布，並於九十五年七月一日施行。按行為後法
    律有變更者，適用行為時之法律，但行為後之法律有利於行
    為人者，適用最有利於行為人之法律，修正後即現行刑法第
    二條第一項定有明文。又按比較新舊法，應就罪刑有關之共
    犯、未遂犯、想像競合犯、牽連犯、連續犯、結合犯，以及
    累犯加重、自首減輕暨其他法定加減原因（如身分加減）與
    加減例等一切情形，本於統一性及整體性原則，綜其全部罪
    刑之結果而為比較，此有最高法院九十五年五月二十三日第
    八次刑庭會議決議第一、（四）則可資參照。刑法第三百三
    十九條第一項詐欺取財罪之罰金刑之法定刑，為得科銀元一
    千元以下罰金，依修正後刑法施行法增訂第一條之一規定：
    「（第一項）中華民國九十四年一月七日刑法修正施行後，
    刑法分則編所定罰金之貨幣單位為新臺幣。（第二項）九十
    四年一月七日刑法修正時，刑法分則編未修正之條文定有罰
    金者，自九十四年一月七日刑法修正施行後，就其所定數額
    提高為三十倍。但七十二年六月二十六日至九十四年一月七
    日新增或修正之條文，就其所定數額提高為三倍」，及刑法
    第三十三條第五款修正為：「主刑之種類如下：五、罰金：
    新臺幣一千元以上，以百元計算之」等規定觀之，依修正後
    之法律，刑法第三百三十九條第一項之詐欺取財罪所得科處
    之罰金刑最高額為新臺幣三萬元（一千元乘以三十）、最低
    額為新臺幣一千元。然依被告行為時即修正前刑法第三十三
    條第五款規定之罰金最低額為銀元一元，並提高十倍計算，
    前開罰金刑，最高額為銀元一萬元，最低額為銀元十元，若
    換算為新臺幣，最高額雖與新法同為新臺幣三萬元，然最低
    額僅為新臺幣三十元。因此，經比較上述修正前、後之刑罰
    法律後，自以被告行為時即修正前關於科處罰金刑之法律較
    有利於被告。２、被告行為後，刑法第二十八條：「二人以
    上共同實施犯罪之行為者，皆為正犯」之規定，已於九十四
    年一月七日修正，九十四年二月二日公佈，九十五年七月一
    日生效，修正為「二人以上共同實行犯罪之行為者，皆為正
    犯」。被告無論依修正前、後刑法第二十八條規定，均成立
    共同正犯。故經比較修正前、後刑法第二十八條規定，修正
    後之規定亦未較有利於被告。是依修正後刑法第二條第一項
    前段規定，此部分應適用被告行為時即修正前刑法第二十八
    條規定，論以共同正犯。３、綜合上述各條文修正前、後之
    比較，揆諸前揭最高法院決議及修正後刑法第二條第一項規
    定之「從舊從輕」原則，被告自應適用其行為時之法律，即
    修正前刑法之相關規定及修正刪除前罰金罰鍰提高標準條例
    第二條規定，予以論處。被告就上開犯行，與同案被告丙○
    ○、案外人林志泓及上開詐欺取財集團之成年成員間，具有
    犯意之聯絡，及行為之分擔，為共同正犯。(二)爰審酌：被告
    正值壯年，國小畢業，已婚，在本案發生之前，有竊盜之前
    案紀錄。其犯罪手段雖屬平和，但所為侵害告訴人之財產法
    益鉅大（高達五百萬元），然其實際所獲之犯罪所得僅為每
    月九千元之薪資及享有免費之膳宿。其犯罪後並未與告訴人
    達成民事調解，亦未償還任何款項，暨其犯罪後坦承犯行，
    態度良好等一切情狀，量處如主文所示之刑。又因被告係於
    九十七年二月二十五日，始經依法發佈通緝，不符合中華民
    國九十六年罪犯減刑條例第五條不得減刑之要件，爰依同條
    例第二條第一項第三款、第七條、第九條規定，減其宣告刑
    二分之一，併易科罰金之折算標準（被告行為後，刑法第四
    十一條第一項前段有關易科罰金折算之標準，業經總統於九
    十四年二月二日公布修正，自九十五年七月一日施行，由「
    得以一元以上三元以下折算一日，易科罰金」，並適用修正
    前罰金罰鍰提高標準條例第二條（現已刪除）之規定，提高
    為「得以新臺幣一千元、二千元或三千元折算一日，易科罰
    金」，且刪除「因身體、教育、職業、家庭之關係或其他正
    當事由，執行顯有困難者」之條件，依修正施行後刑法第二
    條第一項「行為後法律有變更者，適用行為時之法律。但行
    為後之法律有利於行為人者，適用最有利於行為人之法律」
    之規定，比較修正前、後之刑法第四十一條第一項前段之規
    定，修正後之規定並未較有利於被告，故本件應適用被告行
    為時即修正前刑法第四十一條第一項前段及修正前罰金罰鍰
    提高標準條例第二條之規定，諭知易科罰金之折算標準，即
    應以銀元三百元折算一日。經折算為新臺幣後，應以新臺幣
    九百元折算一日）。
據上論斷，應依刑事訴訟法第二百七十三條之一第一項、第二百
九十九條第一項前段，刑法第二條第一項前段、（修正前）第二
十八條、第三百三十九條第一項、（修正前）第三十三條第五款
、（修正前）第四十一條第一項前段，中華民國九十六年罪犯減
刑條例第二條第一項第三款、第七條、第九條，罰金罰鍰提高標
準條例第一條前段、（修正前）第二條，判決如主文。
本案經檢察官甲○○到庭執行職務。
中    華    民    國    97    年    12    月    22    日
                  刑事第六庭  法  官  唐敏寶
上正本證明與原本無異。
如不服本判決，應於判決送達後十日內，向本院提出上訴狀（須
附具體上訴理由及繕本）。
                              書記官  賴玉真
中    華    民    國    97    年    12    月    22    日
附錄犯罪科刑法條
刑法第三百三十九條第一項
意圖為自己或第三人不法之所有，以詐術使人將本人或第三人之
物交付者，處五年以下有期徒刑、拘役或科或併科一千元以下罰
金。


司法院資訊處製作；財團法人民間司法改革基金會備份。
